【裁判字號】    95,簡上,52
【裁判日期】    951221
【裁判案由】    給付票款
【裁判全文】
臺灣臺南地方法院民事判決              95年度簡上字第52號
上  訴  人  丙○○○
被上訴人    乙○○
上列當事人間請求給付票款事件，上訴人對於中華民國95年3月1
7日本院臺南簡易庭94年度南簡字第2160號第一審判決提起上訴
，經本院於95年12月7日言詞辯論終結，判決如下：
    主  文
上訴駁回。
第二審訴訟費用由上訴人負擔。
    事  實
甲、上訴人方面：
一、聲明：
  (一)原判決廢棄。
  (二)被上訴人應給付上訴人新台幣（下同）800,000元，及自民
    國（下同）94年11月15日起至清償日止，按年息百分之6計
    算之利息。
  (三)第一、二審訴訟費用由被上訴人負擔。
二、陳述：除與原判決記載相同者，茲引用之外，補稱：
  (一)被上訴人於原審即坦承附表所示之本票（以下簡稱系爭本票
    ）為其簽發，然被上訴人亦提不出系爭本票不合法的証據，
    被上訴人理當負起給付票款之責任。
  (二)被上訴人於原審時辯稱，其與上訴人係同居男女朋友關係，
    上訴人因害怕被上訴人與其分手，因而要求被上訴人簽發系
    爭本票云云，與事實不符，有違常理。因為系爭本票金額龐
    大，被上訴人如果沒有借錢？不可能甘心簽下本票？
  (三)原審傳訊之証人余春美是被上訴人之親姊姊，其證詞當然偏
    袒被上訴人，且矛盾不可信。上訴人與証人余春美僅見兩次
    面跟本沒有交談。且上訴人有家庭，又與被上訴人同居，怕
    別人知道都來不及了，上訴人怎麼可能隱約告知證人余春美
    ？顯然供詞矛盾，有違常理，不可採信。又依證人余春美證
    述，其丈夫蘇源民，曾開立高雄企銀路竹分行的支票予上訴
    人，係為清償其委託被上訴人向上訴人借貸之款項。由此可
    見被上訴人時常向上訴人借款。
  (四)被上訴人亦承認曾經多次要求上訴人將借款直接交給被上訴
    人父親，唯被上訴人為推諉責任，故意將每次款項幾萬元說
    成幾仟元。但無論如何，被上訴人均承認曾要求上訴人將金
    錢直接交給被上訴人父親。
  (五)被上訴人抗辯系爭本票之款項是上訴人給予被上訴人之生活
    費，但如果是給生活費，被上訴人怎會簽發本票？且如果兩
    造是男女朋友關係。被上訴人的丈夫又早就知情，為何沒有
    提出妨害家庭之告訴？待上訴人於95年11月6日在本院準備
    程序時，提出上開陳述後，被上訴人馬上於同月10日晚上7
    點左右，叫其丈夫至上訴人家中吵鬧，由此可見被上訴人夫
    妻心虛後所做出的亡羊補牢的做法。
  (六)系爭本票之票頭，有被上訴人書寫「借貸」的字，以及本票
    背面亦有被上訴人背書，寫上姓名及身分證字號，足以証明
    被上訴人係向上訴人借貸。
三、證據：援用第一審所提證據。
乙、被上訴人方面：
一、聲明：駁回上訴。
二、陳述：除與原判決記載相同者，茲引用外，補稱：
    當時我們是男女朋友關係，伊父親住院，上訴人怕伊錢不夠
    用，所以拿二、三仟元給伊，後來他也拿錢給伊父親，也是
    二、三仟元。伊有拿上訴人的提款卡，提款金額是一、二十
    萬元，但是我們是男女朋友關係，一起出去，上訴人叫伊下
    車提領，錢是我們兩個玩電動一起花用，上訴人不應該向伊
    請求。另外伊父親住院最多一萬多元，不可能四、五萬元，
    上訴人應先提出伊向上訴人借80萬元之證據等語，資為抗辯
    。
三、證據：援用第一審所提證據。
    理  由
一、被上訴人經合法通知，未於言詞辯論期日到場，核無民事訴
    訟法第386條所定各款情形，爰依上訴人之聲請，由其一造
    辯論而為判決。
二、本件上訴人起訴主張：被上訴人自90年間起至89年6月止，
    以開設遊藝場及檳榔攤、子女上安親班等為由，陸續向上訴
    人借款合計800,000元，嗣上訴人履向被上訴人催討，均未
    獲付款，被上訴人乃於90年8月19日簽發系爭本票2紙予上訴
    人收執，以為借款憑據。本件上訴人係陸陸續續交付與被上
    訴人借款，有以現金交付之方式、有以提款卡直接交付被上
    訴人提領之方式；被上訴人借款金額不定，大額者約100,00
    0元或150,000元、小額者有10,000元或20,000元。再者，被
    上訴人曾另向上訴人借款200,000元，並交付其姐夫蘇源民
    為發票人並由被上訴人背書、面額150,000元、到期日為90
    年9月30日、付款人高雄區中小企業銀行路竹分行之支票1紙
    以為清償，足證兩造間確有上揭800,000元之借貸關係存在
    等情，為此依票款請求權之法律關係，請求被上訴人給付票
    款80萬元，及自94年11月15日起至清償日止，按年息百分之
    6 計算之利息。
三、被上訴人則以：伊與上訴人係男女朋友關係，一起出去，上
    訴人叫伊下車以提款卡提領，錢是我們兩個玩電動一起花用
    ，上訴人不應該向伊請求等語，資為抗辯。
四、兩造不爭執之事實：
  (一)系爭本票之發票日期、金額、發票人、地址及本票背面的身
    分證字號、簽名，均為被上訴人書寫。
  (二)上訴人曾交付被上訴人金融提款卡，由被上訴人提領現款。
  (三)上訴人曾經交付被上訴人之父甲○○金錢二、三次，每次金
    額約二、三千元。
五、得心證之理由：本案爭執之關鍵在於，系爭本票是否為被上
    訴人受上訴人脅迫所簽發？系爭本票之票據權利是否逾票據
    時效而消滅？上訴人是否因借貸關係而交付被上訴人80 萬
    元？經查：
  (一)按當事人主張其意思表示係因被詐欺或脅迫而為之者，應就
    其被詐欺或被脅迫之事實，負舉證之責任，揆諸最高法院21
    年上字第2012號判例意旨可資參照。經查，本件系爭本票之
    發票日期、金額、發票人、地址及本票背面的身分證字號、
    簽名，均為被上訴人書寫乙節，為被上訴人所不爭執，依民
    事訴訟法第358條第1項之規定，該本票推定為真正。被上訴
    人抗辯系爭本票係在上訴人脅迫下簽立，及票載到期日非其
    填寫云云，自應就該有利於己之事實，負舉證責任。惟查，
    被上訴人自承簽發系爭本票之地點係在公眾得見聞出入之馬
    路上，且自90年8月19日簽發迄今又未曾報警處理或向偵查
    機關提出刑事告訴，被上訴人是否受上訴人脅迫始簽發系爭
    本票，已有可疑，而被上訴人就其所抗辯遭脅迫簽發系爭本
    票，及系爭本票到期日於發票時並未記載乙節，又均未能舉
    證以實其說，是以被上訴人上開抗辯，自難信為真實。次查
    ，依系爭本票票面所載到期日為94年9月20日，依票據法第
    22條條第1項之規定，系爭本票票據上之權利，應自到期日
    即94年9月20日起算3年間不行使，始因時效而消滅，然本件
    上訴人於94年11月15日即起訴請求系爭本票之票款，顯未逾
    3年時效期間，是被上訴人抗辯系爭本票時效已消滅云云，
    亦無可採。
  (二)按當事人主張有利於己之事實者，就其事實有舉證之責任，
    民事訴訟法第277條定有明文。依此，民事訴訟如係由原告
    主張權利者，應先由原告負舉證之責，若原告先不能舉證，
    以證實自己主張之事實為真實，則被告就其抗辯事實即令不
    能舉證，或其所舉證據尚有疵累，亦應駁回原告之請求，最
    高法院亦於17年上字第917號著有判例意旨可稽。又按消費
    借貸為要物契約，因金錢或其他代替物之交付而生效力，而
    票據為「文義證券」及「無因證券」，票據上權利係依票據
    文義而發生，與其基礎之原因關係各自獨立，票據上權利之
    行使，不以其原因關係存在為前提，尚難執票人執有票據，
    即得證明執票人所主張之原因關係為存在。又票據既為無因
    證券，票據債權人本就其取得票據之原因，不負證明之責任
    ，惟執票人主張票據係發票人向其借款而簽發交付，以為清
    償方法，發票人復抗辯未收受借款，消費借貸並未成立，則
    執票人依前開舉證責任分配之法則，即應就有借貸合意及已
    交付借款之事實，負舉證責任。
  (三)本件上訴人主張被上訴人向其借款80萬元之事實，雖據其於
    原審提出系爭本票及土地銀行存摺等件為證，惟被上訴人既
    以前開情詞置辯，揆諸前開說明，上訴人即應對兩造間有借
    貸意思表示互相一致及借貸金錢之交付乙節負舉證之責。經
    查，上訴人於原審所提出其所有臺灣土地銀行安平分行活期
    儲蓄存款存摺（帳號：000-000-00000-0）1本，依上訴人於
    原審主張上開存摺其中90年3月23日（2筆各為30,000元、
    10,000元）、90年3月27日（1筆10,000元）、90年3月30日
    （1筆10,000元）、90年4月10日（1筆30,000元）、90年4月
    14日（1筆20,000元）、90年4月17日（3筆各為30,000元、
    30,000元、20,000元）、90年4月23日（4筆均為30,000元）
    、90年5月2日（1筆30,000元）、90年9月5日（3筆均為20
    ,000 元）等金額，係其將提款卡直接交予被上訴人，由被
    上訴人自行提領借款云云。惟依上開提領記錄總計為400,00
    0元與其主張之800,000元借款金額不符，且其中3筆即「90
    年9月5日」之交易紀錄，亦與其主張被上訴人借款期間係「
    88年間起至90年6月止」不符，且為系爭本票均係於90年8月
    19日簽發後，始發生之交易記錄，是上訴人所舉上揭交易記
    錄，尚不足以證明上訴人確有交付本件系爭80萬元借款予被
    上訴人。另上訴人雖又主張被上訴人曾另向其借款200,000
    元，嗣交付被上訴人姐夫蘇源民為發票人並由被上訴人背書
    之上揭支票1紙以為清償，以證明兩造間確有上揭800,000元
    之借貸關係存在，然縱上訴人上開所述屬實，亦僅得證明被
    上訴人確曾另向上訴人借款20 0,000元，嗣並交付上揭支票
    1紙以為清償，惟此一另行借款之債務清償行為，並不能證
    明上訴人確有交付上揭80萬元之借款之事實。又系爭本票存
    根之原因欄固記載「借貸」，然依此記載，亦無法證明上訴
    人確有交付系爭80萬元予被訴人。是以，上訴人就其已經交
    付本件系爭80萬元借款予被訴人之有利於己之事實，既未能
    舉證以實其說，依首開說明，其空言主張，自無足採。
六、綜前觀之，上訴人就本件待證事實即上訴人自88年間起至90
    年6月止，貸予被上訴人80萬元，並交付上開借款之事實，
    迄於本件言詞辯論終結時，均未舉證以實其說，揆諸前揭判
    例意旨之說明，其自應受不利益之判斷。從而，上訴人依票
    據之法律關係，主張被上訴人應給付上訴人80萬元，及自94
    年11月15日起至清償日止，按年息百分之6計算之利息等情
    ，自屬無據，不應准許。原審為上訴人敗訴之判決，並無不
    合。上訴意旨指摘原判決不當，求予廢棄改判，為無理由，
    應予駁回。
七、據上論結，本件上訴為無理由，依民事訴訟法第436條之1第
    3項、第449條第1項、第463條、第385條第1項前段、第78條
    ，判決如主文。
中    華    民    國    95    年    12    月    21    日
                  民事第四庭    審判長法  官  蘇正賢
                                      法  官  郭貞秀
                                      法  官  田幸艷
以上正本係照原本作成。
本件不得上訴。
中    華    民    國    95    年    12    月    21    日
                                      書記官  蔡蘭櫻
附表：
┌──┬───┬────┬────┬────┬─────┐
│編號│發票人│票    號│ 發票日 │ 到期日 │面     額 │
│    │      │        │        │        │（新臺幣）│
├──┼───┼────┼────┼────┼─────┤
│ 一 │乙○○│473126  │90.8.19 │94.9.20 │500,000元 │
├──┼───┼────┼────┼────┼─────┤
│ 二 │乙○○│473128  │90.8.19 │94.9.20 │300,000元 │
└──┴───┴────┴────┴────┴─────┘


司法院資訊處製作；財團法人民間司法改革基金會備份。
